臺灣高等法院高雄分院刑事判決　　　　　九十三年度上訴字第七三六號
　　上　訴　人　台灣高雄地方法院檢察署檢察官
　　被　　　告　丁○○
　　選任辯護人　黃榮作律師
右上訴人因被告違反森林法等案件，不服臺灣高雄地方法院九十三年度訴字第五００
號中華民國九十三年五月二十八日第一審判決（聲請簡易判決處刑案號：臺灣高雄地
方法院檢察署九十二年度偵字第一九一五０號），提起上訴，本院判決如左：
      主      文
原判決撤銷。
丁○○於他人森林內擅自墾殖，處有期徒刑陸月，如易科罰金，以佰元折算壹日。
如附圖所示之林務局屏東林區管理處旗山事業區第六十八、六十九林班地紅色部分零
點玖甲頃之墾殖物沒收。
      事      實
一、丁○○意圖為自己不法之利益，自民國九十二年三月一日九時許起，迄九十二年
    九月十七日十六時許止，越界於高雄縣桃源鄉國有林班第六十八、六十九林班之
    山坡地，墾殖整地，種植生薑販售，以每日新台幣（下同）八百元之薪資，僱請
    不知情之庚○○○、己○○、謝文義、高田阿鑾、丙○○、邱謝梅欗、王張美花
    、陳敬念、林秀梅、戊○○等十人，於生薑園內從事除草木、墾殖生薑等工作。
    嗣於九十二年九月十七日十六時許，渠等適在生薑園內工作時，為警會同林務局
    人員當場查獲。其後，經林務局屏東林區管理處六龜工作站人員測量，被竊佔面
    積共達０點九三甲頃，被濫墾、砍伐、毒死而損害之林木高達數百棵，損害林木
    之山價為九萬三千零七十元。
二、案經林務局屏東林區管理處六龜工作站訴由高雄縣政府警察局六龜分局報請檢察
    官偵查起訴。
      理      由
一、訊據被告否認有犯罪情事，辯稱伊於警詢時即否認有越界墾殖情事，而於偵查中
    ，被問及「是否同意林務局處理超越的地上物」時，仍否認有越界竊佔林班地，
    僅答稱「不清楚界限，願意賠償，同意林務局處理越界之地上物」等語，而如此
    回答係受實際墾殖之戊○○教唆頂罪所致，而林務局事先打字印好之同意書，伊
    不認識漢文，不懂國語，伊僅會簽名蓋章，並不是承認犯罪，又戊○○所僱之工
    人，均非被告所僱用，各工人於警詢之供述，無具結，乃審判外之陳述，無證據
    能力，應以工人庚○○○、丙○○、己○○，於法院所結證為真實等語。
二、經查，在現場整地墾殖之工人庚○○○、己○○、謝文義、高田阿鑾、丙○○、
    邱謝梅欗、王張美花、陳敬念、林秀梅、戊○○等人於警詢時，一致供稱受被告
    僱用在現場薑園內除草，雖己○○、丙○○、庚○○○於原審及本院否認於警詢
    供述之真實，改稱係受戊○○僱用，按各工人於案發時，於警詢初供較真實，無
    受他人影響，其警詢筆錄，依刑事訴訟法第一百五十九條之二規定自有證據能力
    而可採信，而被告所謂實際墾殖者係工頭戊○○，並舉戊○○名片為證，但查，
    戊○○堅決否認，被告又未能舉出戊○○教唆頂罪之證據，而戊○○名片（原審
    卷第二十八頁），只印有山產樹薯、蕃薯、生薑買賣，並不能作為劉某有墾殖或
    教唆頂罪之證據，而同意書雖係由告訴人（機關）自行打字寫好，於九十二年十
    月九日交被告簽名，被告雖係原住民，不識漢文，不懂國語，但被告簽名時，據
    證人乙○○證稱，有被告自帶之通譯在場，故被告應可理解同意書所載內容：該
    同意書原文為「本人丁○○於林務局屏東林區管理處六龜工作站所轄旗山事業區
    第、林班濫墾林地乙案，茲同意會同六龜工作站依ＧＰＳ現場指界後，歸還
    非法佔墾之國有林地，其位於濫墾地內墾殖物依森林法第五十一條第五項規定沒
    收之，並依民法第六十六條第二項規定，剷除被竊佔林地內尚未與土地分離之出
    產物。」，故被告於同意書內簽名承認於國有林班地濫墾，堪信真正。其事後否
    認，係卸責之詞，不足採信，此外又有被告墾殖之告訴人所屬旗山事業區第六十
    八、六十九林班被害濫墾位置圖一紙，森林主副產物被害價格查定書共七紙，現
    場照片三張等在卷可稽，被告罪證明確，犯行應可認定。
三、被告所為，係犯刑法第三百五十四條毀損罪，森林法第五十一條第一項於他人森
    林內擅自墾殖罪；其利用不知情之工人從事墾殖，為間接正犯；甲訴人指被告另
    犯(一)山坡地保育利用條例第三十四條第一項在甲有山坡地擅自墾殖罪；但查系爭
    地並非本條例第三條所謂之山坡地，自無本條例適用；(二)水土保持法第三十二條
    第一項之擅自墾殖致水土流失罪；但查甲訴人並未舉證證明有水土流失之事實，
    此部分犯罪嫌疑不能證明；上述部分，甲訴人認有法規競合關係，自有未洽；被
    告所犯之二罪，有方法結果之相牽連關係，從一重森林法第五十一條第一項罪論
    。
四、原審不察，遽予無罪之諭知，自有未洽，檢察官上訴意旨執此指摘原判決不當，
    為有理由，應予撤銷改判。審酌被告犯後，已於同意書內簽名同意告訴人之請求
    ，其所犯情節不重等一切情狀，量處有期徒刑六月，並諭知如易科罰金之折算標
    準，被告所墾殖之物，應依森林法第五十一條第六項規定沒收。
據上論結，應依刑事訴訟法第三百六十九條第一項前段、第三百六十四條、第二百九
十九條第一項前段、刑法第三百五十四條、第四十一條第一項、第五十五條、森林法
第五十一條第一項、第六項，罰金罰鍰提高標準條例第一條前段第二條，判決如主文
。
本案經檢察官彭南雄到庭執行職務。
中    華    民    國     九十三     年       八       月     三十一     日
                              臺灣高等法院高雄分院刑事第八庭
                                  審判長法官  郭雅美
                                        法官  張意聰
                                        法官  江泰章
右正本證明與原本無異。
如不服本判決應於收受本判決後十日內向本院提出上訴書狀，其未述上訴理由者，
並得於提起上訴後十日內向本院補提理由書狀（均須按他造當事人之人數附繕本)「
切勿逕送上級法院」。
                                      書記官  陳金卿
中  華    民    國     九十三     年       九       月       一       日
附錄：本判決論罪科刑法條：
森林法第五十一條第一項:
於他人森林或林地內，擅自墾殖或占用者，處六月以上五年以下有期徒刑，得併科新
臺幣六十萬元以下罰金。
                                                                        Ｆ
